【裁判字號】    90,台上,4527
【裁判日期】    900725
【裁判案由】    業務過失致人於死
【裁判全文】
最高法院刑事判決                                九十年度台上字第四五二七號
    上  訴  人  甲○○
右上訴人因業務過失致人於死案件，不服台灣高等法院台中分院中華民國八十八年五
月六日第二審判決（八十八年度交上訴字第四七六號，起訴案號：台灣台中地方法院
檢察署八十七年度偵字第一七七一四號），提起上訴，本院判決如左：
    主  文
上訴駁回。
    理  由
按刑事訴訟法第三百七十七條規定，上訴於第三審法院，非以判決違背法令為理由，
不得為之。是提起第三審上訴，應以原判決違背法令為理由，係屬法定要件。如果上
訴理由狀並未依據卷內訴訟資料，具體指摘原判決不適用何種法則或如何適用不當，
或所指摘原判決違法情事，顯與法律規定得為第三審上訴理由之違法情形，不相適合
時，均應認其上訴為違背法律上之程式，予以駁回。本件上訴人甲○○上訴意旨略稱
：(一)、原審認定被害人劉詠珍之外套左邊所留明顯灰塵痕跡係與上訴人所駕駛之大客
車擦撞所造成，則大客車車廂上亦應相對留有新擦撞痕跡。然原審未依職權調查大客
車上是否有新擦痕，以查明事實真相，有應調查之證據未予調查之違法。(二)、被害人
劉詠珍車禍後受有第一腰椎粉碎性骨折及會陰部受有撕裂傷，有驗斷書可稽。原判決
事實欄僅記載劉詠珍受有腰椎骨折之傷害，與卷內資料不符。又依證人榮忠華於原審
所證：劉詠珍應該被撞後拋高著地等語；證人殷志成於偵查中所證：機車後輪有彈跳
向上隨即倒地等語，及於原審證稱：只看到機車蹺起來，二人均摔倒機車後方等語，
均足以證明劉詠珍所受之傷，顯非因上訴人之大客車擦撞機車，致機車倒地而被害人
併同倒地所造成，此由魏靜汶僅左膝蓋受有輕微擦傷，更可明證，故原判決認上訴人
之大客車擦撞被害人，致被害人倒地受傷。亦與上述卷證不符，均有判決理由矛盾之
違法等語。
惟查證據之取捨及其證明力之判斷，屬於事實審法院之職權，苟其所為之判斷，並不
違背經驗法則及論理法則，即不能任意指為違背法令，而執為第三審之適法上訴理由
。本件原判決認定上訴人有原判決事實欄所載之業務過失致人於死犯行，係以該事實
業據受傷之被害人魏靜汶於警訊時指述甚詳，目擊證人殷志成於原審結證稱：「（車
禍發生）當時我在離車禍現場右前方五、六公尺處的一家鐘錶行，我聽到很大的擦撞
聲，我回頭看，機車後面已蹺起來，我以為公車會停下來，結果沒停下來，我就請鐘
錶行的人趕快把公車追回來」，「我看到時，公車跟機車是併行，公車較快，之後公
車速度較快就超越機車，機車則倒下去了。」等語；目擊證人蔡尚濤於偵查中證稱：
「有的，我聽到撞擊聲，一抬頭看到一部仁友公車正好經過我前面，那機車則快倒地
，至於如何擦撞我沒看到。後來有人去追那司機，追到後，我問他知不知撞到人，他
稱不知道」等語，二人均證稱魏靜汶所騎機車所以會倒地，乃因被上訴人之大客車擦
撞所致，核與魏靜汶所述情節相符。上訴人於警訊時亦供稱：當時其車左側有一小客
車要超車，其乃將大客車稍往外側行駛，當時未看見右側有機車行駛，至大雅路四七
○巷前時，有人騎機車前來，跟其說有機車與其駕駛之大客車擦撞跌倒，其始知發生
車禍等語。而被害人車禍時所穿外套左邊有明顯之灰塵痕跡，已據原審勘驗屬實，此
應為與大客車擦撞時所留，而非落地時磨擦地面所致，因大客車僅輕微擦撞二被害人
，故被害人身上無明顯擦撞傷痕，故本件車禍係上訴人駕駛大客車擦撞被害人所致。
又車禍現場情況，有道路交通事故調查報告表及現場照片可稽。被害人劉詠珍因車禍
致腰椎骨折，傷重導致心肺衰竭不治死亡，亦經檢察官督同法醫師相驗屬實，有勘驗
筆錄、相驗屍體證明書、驗斷書等在卷可憑。而汽車行駛時，駕駛人應注意車前狀況
及兩車併行之間隔，並隨時採取必要之安全措施，道路交通安全規則第九十四條第三
項定有明文，上訴人駕車自應注意上開規定，且依當時情狀，並無不能注意之情事，
竟疏於注意，以致肇事，致劉詠診死亡，上訴人顯有過失，而其過失與劉詠珍之死亡
間，具有相當因果關係等證據，予以綜合判斷，認上訴人成立刑法第二百七十六條第
二項之罪，於法定刑內量處其刑，已詳其所憑證據及認定理由。並指駁、說明上訴
人否認犯罪，所辯為卸責飾詞，所為論斷，均有卷存證據資料可資覆按。查本件車禍
發生於八十七年三月十六日，原審於八十八年四月二十九日審理時，距事發時已有一
年之久，肇事大客車右側輕微擦撞劉詠珍外套所留痕跡，顯已不存在，原審未勘驗大
客車，尚難指為違法，上訴人亦未曾聲請勘驗大客車，上訴意旨就原審調查證據之職
權行為，依憑己見任意指摘有調查未盡之違法，自非合法之第三審上訴理由。原判決
認定導致被害人劉詠珍心肺衰竭之受傷部位，係腰椎粉碎性骨折，並非會陰部撕裂傷
，故原判決事實欄漏未記載會陰部撕裂傷，於判決本旨並無影響，自不得據為第三審
上訴之適法理由。又被害人劉詠珍究竟是被大客車擦撞後拋高倒地，或直接倒地，於
上訴人之成立犯罪，並無影響，故法醫師榮忠華於原審證稱二種情形均有可能，並不
能為有利上訴人之認定。證人殷志成已證明有聽到擦撞聲，故其所稱「機車後面蹺起
來」並不能證明上訴人之大客車未擦撞被害人，而榮忠華亦未稱劉詠珍一定係被撞後
拋高再著地，魏靜汶僅左膝蓋擦傷，亦不能證明無擦撞之事，上訴意旨謂依上述情事
及證人所言，足以證明其駕駛之大客車未擦撞被害人云云，重為事實之爭執，任意指
摘原判決違法，亦非合法之上訴理由。是上訴意旨所指摘原判決違法情事，殊與法律
規定得為第三審上訴理由之違法情形不相適合，衡以前開說明，其上訴為違背法律上
之程式，應予駁回。
據上論結，應依刑事訴訟法第三百九十五條前段，判決如主文。
中      華      民      國     九十     年      七      月    二十五    日
                              最高法院刑事第八庭
                                  審判長法官  張  信  雄
                                        法官  賴  忠  星
                                        法官  張  清  埤
                                        法官  林  永  茂
                                        法官  蕭  仰  歸
      右正本證明與原本無異
                                              書  記  官
中      華      民      國     九十     年      八      月      三      日


司法院資訊處製作；財團法人民間司法改革基金會備份。
